【裁判字號】    98,消債抗,136
【裁判日期】    980910
【裁判案由】    更生事件
【裁判全文】
臺灣臺中地方法院民事裁定           98年度消債抗字第136號
抗  告  人  甲○○
上列抗告人因消費者債務清理事件聲請更生事件，對於中華民國
98年7月28日本院98年度消債更字第550號裁定提起抗告，本院合
議庭裁定如下：
    主  文
抗告駁回。
抗告程序費用新台幣壹仟元由抗告人負擔。
    理  由
一、抗告意旨略以：原裁定以抗告人民國96年11月之薪資為新台
    幣（下同）29,911元、97年9月薪資為30,000元、97年10月
    薪資為30,900元、98年元月薪資為34,000元，而抗告人於98
    年7月27日在司法事務官調查時，陳述每月收入為27,000元
    ，認抗告人有隱瞞收入之情形，然則：(1)抗告人於98年7月
    27日接受訊問時，因緊張或因未能聽清楚司法事務官之問題
    ，而因抗告人98年6月份之薪資為27,350元，即答以收入約
    27,000元，絕非故意隱瞞收入。(2)抗告人98年4月份薪資僅
    有15,583元，且抗告人於當日並將97年11月至98年6月之薪
    資袋提供與法院，抗告人應不至於如此愚蠢仍故意為不實之
    陳述。另抗告人具狀聲請更生時，將每月生活必要開支詳細
    列表，平均每月支出22,744元。抗告人每月房屋租金支出為
    12,000元，於98年7月27日接受訊問時，亦攜帶房屋租賃契
    約書到場，應不至為不實之陳述。況且，如果抗告人蓄意為
    不實之陳述，理應提高每月支出才能降低每月還款金額，如
    何可能會降低每月生活支出，導致需提高每月還款額度，為
    此提起抗告，請求廢棄原裁定，並准抗告人開始更生，以利
    重生等語。
二、按債務人聲請更生時，應提出財產及收入狀況說明書及其債
    權人、債務人清冊；第一項財產及收入狀況說明書，應表明
    下列事項，並提出證明文件：一、財產目錄，並其性質及所
    在地；消費者債務清理條例第43條第1項、第6項第1款定有
    明文。次按債務人經法院通知，無正當理由而不到場，或到
    場而不為真實之陳述，或拒絕提出關係文件或為財產變動狀
    況之報告者，應駁回其更生之聲請；消費者債務清理條例第
    46條第3款規定甚明。
三、經查，本件抗告人具狀聲請更生時，陳報其財產僅有1部
    1996 份無價值之車輛，此有抗告人財產清單1份附卷為證。
    嗣於98年7月27日，本院司法事務官當場告知抗告人，經法
    院通知到場而不為真實之陳述，或拒絕提出關係文件或為財
    產變動狀況之報告者，應駁回其更生之聲請，並訊問稱：本
    件聲請時所提之各項書狀、財產、支出等資料及應補之資料
    是否均已補齊？內容是否均正確、真實？有無缺漏或需再補
    充之處？目前名下有何財產？價值多少？抗告人答稱：均補
    齊，內容亦均正確、真實；目前只有1部1996年出廠之喜美
    2000cc車輛，價值約5,000元左右等語，此有訊問筆錄附卷
    可稽。然查，觀之抗告人刷卡之消費明細，其中有數十筆為
    遠雄人壽保險股份有限公司、法商佳迪福人壽保險公司、國
    華人壽保險股份有限公司、富邦人壽保險股份有限公司、保
    誠人壽保險股份有限公司之保費支出，而抗告人並未據實向
    原審陳報該等保單及其價值。嗣經本院於98年8月27日限期
    命抗告人於文到5日內補正，抗告人始提出國華人壽保險股
    份有限公司、富邦人壽保險股份有限公司、保誠人壽保險股
    份有限公司之保單，並陳稱：遠雄人壽保險股份有限公司、
    法商佳迪福人壽保險公司保單因已停繳保費且保單遺失，故
    無法提出等語。足證抗告人確未據實陳報上開保單價值並列
    入其財產清單，顯有違反消費者債務清理條例前述第43條第
    1項、第6項第1款、第46條第3款之義務。若任令抗告人保有
    上開保單價值，而其刷卡消費所造成之債務，則轉嫁予債權
    人承擔，誠有違誠信原則，且不合乎消費者債務清理條例之
    立法目的。
四、綜上所述，本件縱抗告人非有意隱瞞收入及就每月生活支出
    為不實之陳述，惟抗告人具狀聲請更生及於98年7月27日接
    受司法事務官訊問時，確有未據實陳報財產之情事，抗告人
    違反該項據實陳報之義務，依消費者債務清理條例第46條第
    3款之規定，應駁回其更生之聲請。原審駁回抗告人之聲請
    ，於法並無違誤，本件抗告為無理由，應予駁回。
五、依消費者債務清理條例第15條、民事訴訟法第495條之1第1
    項、第449條第2項、第95條、第78條，裁定如主文。
中    華    民    國    98    年    9     月    10    日
                    民事第四庭審判長法  官  楊國經
                                    法  官  洪堯讚
                                    法  官  陳文燦
以上正本係照原本作成。
本裁定不得再抗告。
中    華    民    國    98    年    9     月    10    日
                                    書記官  林玉門


司法院資訊處製作；財團法人民間司法改革基金會備份。
